【裁判字號】    94,訴,1034
【裁判日期】    950717
【裁判案由】    確派下權存在
【裁判全文】
臺灣士林地方法院民事裁定              94年度訴字第1034號
聲  請  人
即  原  告  甲○○○
訴訟代理人  鐘耀盛律師
相  對  人
即  被  告  闕阿順即祭祀公業闕天界管理人
            闕義助即祭祀公業闕天界管理人
共      同
特別代理人  乙○○
                        1,2.
上列聲請人聲請選任特別代理人事件，本院裁定如下：
    主  文
選任乙○○於聲請人所提起本院94年度訴字第1034號確認派下權
存在之訴訟事件，為被告闕阿順即祭祀公業闕天界管理人及被告
闕義助即祭祀公業闕天界管理人共同之特別代理人。
    理  由
一、本件聲請人以其對乙○○即祭祀公業闕天界管理人、闕阿順
    即祭祀公業闕天界管理人及闕義助即祭祀公業闕天界管理人
    所提起本院94年度訴字第1034號確認派下權存在之訴訟事件
    時，依財團法人長庚紀念醫院基隆分院（下稱長庚基隆分院
    ）及台北市私立陽明山老人養護所（下稱陽明山養護所）之
    函文所示，被告闕阿順即祭祀公業闕天界管理人及闕義助即
    祭祀公業闕天界管理人均應無訴訟行為之能力，而渠等現無
    法定代理人，為免延遲訴訟，爰依民事訴訟法第51條第1 項
    規定，聲請選任特別代理人等語。
二、按，對於無訴訟能力人為訴訟行為，因其無法定代理人，或
    其法定代理人不能行代理權，恐致久延而受損害者，得聲請
    受訴法院之審判長，選任特別代理人。民事訴訟法第51條第
    1 項定有明文。經查，闕阿順即祭祀公業闕天界管理人及闕
    義助即祭祀公業闕天界管理人，分別為78歲、67歲之齡，有
    渠等戶籍謄本在卷可憑。而關於闕阿順即祭祀公業闕天界管
    理人之意識及理事能力，經詢以為其治療之長庚基隆分院，
    該院以95年6 月7 日（95）長庚院基字第0608號函覆：「闕
    阿順於94年6 月30日起至94年12月14日止於本院神經內科門
    診診治共計7 次，主要診斷為失智症、智能退化、記憶力減
    退情形，對於人事物之意識只有部分能力；而關於病患處理
    事物之能力，…如屬較複雜之事物，依其病情，認無法勝任
    。」等情，有上開函文在卷可參。至於闕義助即祭祀公業闕
    天界管理人，則自91年2 月16日起，即入住陽明山養護所迄
    今，其患有高血壓、陳舊性腦中風、心臟冠狀動脈疾病及老
    人失智症等疾病，其目前對於日期、自身所在及訪視之家人
    等均無法認知，依其失智症之情況研判，處理事物或代表為
    訴訟均有困難等情，亦經陽明山養護所以95年6 月14日陽字
    第950603號函覆在卷。據此，足認闕阿順即祭祀公業闕天界
    管理人、闕義助即祭祀公業闕天界管理人均已欠缺獨立為法
    律行為之能力，自無訴訟能力甚明，聲請人主張上情，堪認
    屬實，本件聲請自應准許。本院審酌本件訴訟係有關祭祀公
    業闕天界派下權爭議之事件，以另名實際管理派下事務之管
    理人乙○○較為熟悉，爰選任乙○○於上開訴訟事件，為被
    告闕阿順即祭祀公業闕天界管理人及闕義助即祭祀公業闕天
    界管理人共同之特別代理人。
三、依民事訴訟法第51條第1項裁定如主文。
中    華    民    國    95    年    7     月    17    日
                  民事第二庭  法  官  施月燿
以上正本證明與原本無異。
如對本裁定抗告須於裁定送達後10日內向本院提出抗告狀。
中    華    民    國    95    年    7     月    20    日
                              書記官  韓金發


司法院資訊處製作；財團法人民間司法改革基金會備份。
